臺灣臺北地方法院民事判決　九十年度訴字第四二七七號
　　原　　　告　成佳科技股份有限公司
　　法定代理人　甲○○
　　法定代理人　乙○○
右當事人間請求給付貨款事件，本院判決如左：
　　主　　文
被告泰強科技股份有限公司應給付原告新台幣肆佰壹拾陸萬元及自民國九十一年五月
七日起至清償日止按週年利率百分之五計算之利息。
原告其餘之訴駁回。
訴訟費用由被告泰強科技股份有限公司負擔三分之二，餘由原告負擔。
本判決於原告以新臺幣壹佰肆拾萬元為被告泰強科技股份有限公司供擔保後得假執行
。
原告其餘假執行之聲請駁回。
    事    實
壹、原告方面：
一、聲明：
（一）被告強太企業有限公司應給付原告新台幣（下同）肆佰壹拾陸萬元及自本訴狀
      繕本送達翌日至清償日止按週年利率百分之五計算之利息。
（二）被告泰強科技股份有限公司應給付原告肆佰壹拾陸萬元及自本訴狀繕本送達日
      起至清償日止按週年利率百分之五計算之利息。
（三）前兩項被告中之任一項被告為清償，他項被告於清償之範圍內同免其責任。
（四）原告願供擔保，請准宣告假執行。
二、陳述：
（一）原告成佳科技股份有限公司（下稱成佳公司）於民國八十九年十一月十三日與
　　　被告強太企業有限公司（下稱強太公司）簽訂「商標授權委託代製合約書」，
　　　並由原告成佳公司與被告強太公司、泰強科技股份有限公司（下稱泰強公司）
　　　簽訂買賣合約書，雙方約定被告強太公司、泰強公司向原告訂購泰瑞牌型號Ｔ
　　　Ｒ八○三之來電顯示有線電話（下稱八○三有線電話）四萬台，及泰瑞牌型號
　　　ＴＲ八○二之來電顯示親子機（下稱八○二無線電話）二萬台，並約定自八十
　　　九年十一月十三日至九十年十一月十二日止為期一年分批交貨。除單價、（總
　　　）數量、總價及第一次交貨數量、日期、定金已載明於前揭買賣合約書外，第
　　　二次以後各次交貨數量、日期及定金則由被告二公司另以採購訂單通知。
（二）兩造履行第一次交貨後，被告強太公司、泰強公司嗣於九十年三月三日以採購
      訂單向原告訂購八○二無線電話二千台單價每台一千二百八十元總價二百五十
      六萬元，及八○三有線電話五千台單價每台三百二十元總價一百六十萬元，全
      部價金共計四百十六萬元，定金四十一萬六千元，並約定於九十年五月五日交
      貨，交貨地點由被告強太公司指定。嗣原告於九十年四月十八日依約將貨品準
      備完妥，並通知二被告公司之共同法定代理人乙○○表示原告隨時可依其指定
      地點交貨，詎被告直至九十年五月五日仍無故拒絕受貨，且拒不給付貨款，已
      違背雙方契約之約定，為此依民法第三百六十七條、第二百三十四條訴請被告
      泰強公司、強太公司給付貨款四百十六萬元。
（三）對被告抗辯之陳述：
　　　１、乙○○辯稱買賣合約書上，只有蓋被告強太公司的章，泰強公司的部分有
　　　　　劃掉云云，惟證人高煌檳已證稱，乙○○於簽約時告知是以強太公司、泰
　　　　　強公司這兩家公司的名義來簽約的。故被告二公司依買賣合約書之約定，
　　　　　均負有在約定之一年期間內即九十年十一月十二日，必須向原告購足該合
　　　　　約所約定數量電話機之義務，被告二公司對此負有不真正連帶之給付義務
　　　　　，惟被告強太公司、泰強公司，除第一批已履行完畢外，即未再向原告下
　　　　　單。
　　　２、縱認僅被告泰強公司對原告負有給付義務，惟被告強太公司已就系爭貨款
　　　　　與原告達成和解，強太公司並另於九十年十二月二十五日下了一張規格數
　　　　　量相同之採購單，且原告已依約如期出貨，故原告仍得或請求被告強太公
　　　　　司給付如訴之聲明之貨款。
　　　３、被告強太公司以原告所交付之貨物有瑕疵云云，而將貨物退回原告，惟此
　　　　　原告否認有瑕疵，應由被告強太公司負舉證責任。事實上，原告依約交付
　　　　　貨物後，被告強太公司根本未將系爭貨物拆封，並藉機將一年多前第一次
　　　　　訂單已履行完畢的貨庫存品亦一併退還給原告。
　　　４、乙○○辯稱沒有在採購訂單上用印，也沒有將印章交給高煌檳在採購訂單
　　　　　上用印云云，僅係事後卸責之詞，此證人高煌檳已證稱伊受乙○○指示在
　　　　　採購單上蓋章，且採購訂單上的泰強公司印章，乙○○亦未爭執印章的真
　　　　　正，乙○○臨訟辯稱採購訂單係偽造云云，顯係卸責之詞，不足採信。
　　　５、乙○○另辯稱系爭訂單並未付定金，所以不生效力云云，惟事實上，買賣
　　　　　合約書於兩造在八十九年十一月十三日簽約時即已成立生效，其後之各別
　　　　　採購訂單只是確定分批交貨的數量、時間、地點及貨款之金額而已，各別
　　　　　採購訂單所約定之「定金」，祇是原告所應收貨款之一部分，並無各別訂
　　　　　單須付定金始生效力之情形。
三、證據：提出商標授權委託代製合約書、買賣合約書、採購訂單、存貨明細表、原
    　　　告發予強太公司之信函及回執、出貨單、收據、強太公司傳真予原告之信
          函、泰強公司所出具之退回進貨退出或折讓證明單及託運單各一份（以上
          皆為影本）暨照片十幀，並聲請本院訊問證人高煌檳。
貳、被告方面：
一、聲明：請求判決：駁回原告之訴。
二、陳述：
甲、強太公司部分：
（一）買賣合約書第四條已載明須付百分之十之訂金始生效，九十年三月三日並未付
      百分之十之訂金即四十一萬六千元，故該訂單並未生效。因兩造第一次之交易
      模式係被告先付訂金，原告才會進貨。
（二）九十年十二月二十五日係因和解才接受原告貨物，但該貨物有瑕疵故障率超過
      百分之三，故而拒收退還給原告。
（三）被告公司之共同法定代理人僅告訴高煌檳以強太公司名義與原告簽約，與泰強
      公司無關，但九十年三月三日之採購訂單強太公司並沒有簽訂，強太公司並沒
　　　有在訂單上用印。
乙、泰強公司部分：
　　買賣合約所蓋是強太公司的印章，與泰強公司無關，泰強公司與本件糾紛並無關
　　連，至於採購訂單所蓋泰強公司之印章，被告之法定代理人並未將印章交給高煌
    檳在訂單上用印，高煌檳亦未在乙○○面前用印。
三、證據：提出存證信函及回執、訂購單、強太公司傳真至原告之信函、交通部電信
    　　　總局九十年四月三日電信公九十第五０二三二００號函及中華電信股份有
    　　　限公司工作委託單各一份為證（以上皆為影本），並聲請本院訊問證人高
    　　　智仁。
    理　　由
壹、程序方面：
一、本件被告強太公司及泰強公司，未於言詞辯論期日到場，核無民事訴訟法第三百
    八十六條各款所列情形，爰依原告之聲請，由其一造辯論而為判決。
二、按訴狀送達後，原告不得將原訴變更或追加他訴，但如請求之基礎事實同一，且
    不甚礙被告之防禦及訴訟之終結者，不在此限，此民事訴訟法第二百五十五條第
    一項第二款定有明文。本件原告於起訴時請求被告強太公司應給付原告肆佰壹拾
    陸萬元及自本訴狀繕本送達翌日至清償日止按週年利率百分之五計算之利息，嗣
    訴訟進行中，原告另主張泰強公司亦為買賣契約當事人，追加泰強公司為被告，
    並認強太公司與泰強公司間構成不真正連帶之法律關係。查，原告雖追加泰強公
    司為被告，然其並未變更請求給付之內容，且請求權基礎係基於同一買賣契約法
    律關係，而主張強太公司與泰強公司二者間構成不真正連帶債務，其請求之基礎
    應屬相同，再強太公司與泰強公司之法定代理人皆為乙○○，原告此項追加對被
    告公司之防禦應無妨礙，依上開法條規定，自應准許。
貳、實體方面：
一、原告起訴主張其於八十九年十一月十三日與被告強太公司簽訂「商標授權委託代
    製合約書」，並由原告成佳公司與被告強太公司、泰強公司簽訂買賣合約書，雙
    方約定被告強太公司、泰強公司向原告訂購八○三有線電話四萬台及八○二無線
    電話二萬台，並約定自八十九年十一月十三日至九十年十一月十二日止為期一年
    分批交貨。除單價、（總）數量、總價及第一次交貨數量、日期、定金已載明於
    前揭買賣合約書外，第二次以後各次交貨數量、日期及定金則由被告二公司另以
    採購訂單通知，嗣兩造履行第一次交貨後，被告強太公司、泰強公司嗣於九十年
    三月三日以採購訂單向原告訂購八○二無線電話二千台單價每台一千二百八十元
    總價二百五十六萬元，及八○三有線電話五千台單價每台三百二十元總價一百六
    十萬元，全部價金共計四百十六萬元，定金四十一萬六千元，並約定於九十年五
    月五日交貨，交貨地點由被告強太公司指定，在原告於九十年四月十八日依約將
    貨品準備完妥，並通知被告公司表示可依其指定地點交貨後，被告無故拒絕受貨
    且拒不給付貨款，雖於訴訟進行中，因被告表示和解之誠意而於九十年十二月二
    十五日再下訂購單，原告亦如期交貨，惟被告竟藉故於九十一年二月二十日開立
    張退貨單將貨物退回，已違背雙方契約之約定，為此依民法第三百六十七條、第
    二百三十四條訴請被告泰強公司、強太公司給付貨款四百十六萬元。被告則以：
    買賣合約書第四條已載明須付百分之十之訂金始生效，九十年三月三日並未付百
    分之十之訂金即四十一萬六千元，故該訂單並未生效，九十年十二月二十五日係
    因和解才接受原告貨物，但該貨物有瑕疵故障率超過百分之三，故而拒收退還給
    原告，及本件僅以強太公司名義與原告簽約，與泰強公司無關，且九十年三月三
　　日之採購訂單強太公司並沒有在訂單上用印，亦無將泰強公司印章交由高煌檳在
　　訂單上用印，是泰強公司與本件糾紛並無關連等語資為抗辯。
二、本件原告於八十九年十一月十三日與被告公司法定代理人乙○○簽訂買賣合約書
　　，雙方約定由被告向原告訂購八○三有線電話四萬台及八○二無線電話二萬台，
　　並約定自八十九年十一月十三日至九十年十一月十二日止為期一年分批交貨。除
　　單價、數量、總價及第一次交貨數量、日期、定金已載明於前揭買賣合約書外，
　　其餘數量及交貨日另以訂單通知，並約定雙方不得任意取消合約及定單，及九十
　　年三月三日之採購訂單上泰強公司之印文，與泰強公司向交通部電信總局申請審
　　驗泰瑞TR801A來電顯示電話機所用印章之印文相同等情，為兩造所不爭，並有買
　　賣合約書、採購訂單（見本院卷第一百零六頁）及交通部電信總局九十年四月三
　　日電信公九十第五０二三二００號函所附工作委託單等多件影本在卷可稽，堪信
　　為真實。惟：
　　（一）原告主張本件被告公司共同法定代理人乙○○於九十年三月三日向原告下
          採購訂單，計訂購八○二無線電話二千台單價每台一千二百八十元總價二
          百五十六萬元，及八○三有線電話五千台單價每台三百二十元總價一百六
          十萬元，全部價金共計四百十六萬元，並約定於九十年五月五日交貨，交
　　　　　貨地點由被告公司指定等情，業據原告提出採購訂單影本為證，且該採購
　　　　　訂單上「採購商用印」欄下所蓋之被告泰強公司印文，與被告泰強公司向
　　　　　交通部電信總局申請審驗泰瑞TR801A來電顯示電話機所用印章之印文相同
　　　　　既如上述，且證人高煌檳亦證稱：「．．．九十年三月三日的採購訂單我
　　　　　是在和被告談好之後，．．．。我把訂單拿給乙○○看，．．．張總（即
　　　　　乙○○）叫我拿他們的章自己蓋，．．．，我是當著他（即乙○○）的面
　　　　　用他們公司的印泥在採購單上蓋章。．．．」等語，參酌兩造所簽訂之買
　　　　　賣契約中，除第一次交貨事宜已載明於買賣合約中並已履行外，其餘數量
　　　　　之交貨須被告在九十年十一月十二日前以訂單確定之情，足見系爭採購訂
　　　　　單應為被告公司法定代理人乙○○向原告訂購，被告雖辯稱未於採購訂單
          上用印，係高煌檳偽造云云，惟未舉證以實其說，其辯自不足採。
　　（二）被告另辯稱系爭採購訂單未付百分之十訂金，訂單無效云云。然本件兩造
　　　　　既於八十九年十一月十三日簽訂買賣合約書，其中並已約定由被告向原告
　　　　　訂購電話，自八十九年十一月十三日至九十年十一月十二日止為期一年分
　　　　　批交貨，且合約中並已記明第一次交貨以外之其餘數量、交貨日另以訂單
　　　　　通知，雙方不得任意取消合約及定單等內容，是九十年三月三日之採購訂
　　　　　單，在性質上即屬上開買賣契約之履行，採購訂單中另有「訂金」之約定
　　　　　，然因買賣契約早已成立，此處「訂金」充其量只能解為買賣價金之一部
　　　　　，其交付與否本與該次訂單所示之採購成立與否無關，被告前揭所辯，顯
　　　　　不足採，本件九十年三月三日之採購契約所形成之貨款價金請求權已因兩
　　　　　造意思合致而成立生效。
　　（三）查，系爭採購訂單之採購廠商其用印者為泰強公司，有採購訂單在卷可稽
          ，可見系爭訂單之當事人應為泰強公司與原告，至強太公司則非締約對象
          。原告雖主張於強太公司曾於九十年十二月二十五日向原告下採購訂單，
          據此原告亦有權向強太公司請求云云，然此實係被告強太公司與原告於本
          件訴訟程序中為求順利達成和解所採取之協調方案，且此方案已因被告強
          太公司將貨物退還原告而確定失敗，原告據此作為請求被告強太公司給付
          之依據，即有誤會。至被告泰強公司以買賣合約書上係蓋強太公司的印章
          為由抗辯毋庸負責云云，然查本件買賣契約書中之買方即甲方，係以強太
          企業有限公司（泰強科技股份有限公司）之方式表示，而泰強公司、強太
          公司之法定代理人皆為乙○○，是究竟何間公司始為本件買賣契約之買方
          ，本有待進一步確定，惟九十年三月三日之採購訂單既確定以泰強公司為
          締約對象，則至少可認就該次採購所生之權義關係之歸屬對象應為泰強公
          司，而非強太公司，被告執之前買賣契約有待釐清之疑點，推論業經明確
          之採購法律關係，其辯不足採信。
    （四）按買受人對於出賣人，有交付約定價金及受領標的物之義務，民法第三百
          六十七條定有明文。依系爭採購訂單之約定，原告應於九十年五月五日交
　　　　　貨，至交貨地點應由被告公司指定。查，本件原告主張其已依約於九十年
          五月五日前提出給付並通知被告公司法定代理人乙○○等情，業據原告提
          出信函及回執為證，被告雖辯稱原告交付之貨物故障率超過百分之三故而
          退貨云云，然此退貨係發生於九十一年二月間，實係本件訴訟程序中兩造
          為達成和解所採取之方案，與先前系爭採購訂單之履行與否係屬二事，況
          被告就此貨物瑕疵之存在亦未舉證以實其說，其辯自不足採信，揆諸上開
          法條所示，原告既已依約提出給付之準備，被告泰強公司自負有依約交付
          價金之義務。
三、綜上所述，本件原告依據被告泰強公司所簽立之採購訂單，主張泰強公司應交付
    貨款等語，應屬可信，但其主張強太公司應負給付買賣價金之責，則無可採，被
    告所辯則無足採信。從而，原告依據買賣契約法律關係請求被告泰強公司給付原
    告肆佰壹拾陸萬元及自追加起訴狀送達翌日即民國九十一年五月七日起至清償日
    止按週年利率百分之五計算之利息，為有理由，應予准許，超過此部份之請求，
    為無理由，應予駁回。
四、原告陳明願供擔保，聲請宣告假執行，經核其勝訴部份，合於法律規定，爰酌定
    相當之擔保金額宣告之；其餘假執行之聲請，因該部份訴之駁回而失所依據，應
    予駁回。
五、兩造其餘攻擊防禦方法與證據，經本院審酌後，認均與判決前述之終局判斷結果
    無影響，爰不予一一論述，附此敘明。
據上論結，本件原告之訴為一部為有理由、一部為無理由，依民事訴訟法第七十九條
但書，判決如主文。
中　　　華　　　民　　　國　　九十一　　年　　　十一　　　月　    五　　日
　　　　　　　　　　　　　　　　臺灣臺北地方法院民事第四庭
　　　　　　　　　　　　　　　　　　審判長法　　　官　林勤綱
　　　　　　　　　　　　　　　　　　　　　法　　　官　洪于智
                                          法　　　官  陳正昇
右為正本係照原本作成
如不服本判決應於送達後二十日內向本院提出上訴狀
中　　　華　　　民　　　國　　九十一　　年　　十一　　月　　　六　　　　日
　　　　　　　　　　　　　　　　　　　　　法院書記官　袁以明
